【裁判字號】    99,上易,480
【裁判日期】    990420
【裁判案由】    違反農藥管理法
【裁判全文】
臺灣高等法院臺中分院刑事判決         99年度上易字第480號
上  訴  人  臺灣臺中地方法院檢察署檢察官
被      告  甲○○
上列上訴人因被告違反農藥管理法案件，不服臺灣臺中地方法院
九十八年度訴字第四一一二號中華民國九十九年三月八日第一審
判決（起訴案號：臺灣臺中地方法院檢察署九十八年度偵字第四
四九三、四四九四、四四九五、四五一九、四五二０、八六五七
、八六八０、九二五四、九三二四、一０四九０、一四三八六號
），提起上訴，本院判決如下：
    主  文
上訴駁回。
    理  由
一、按依刑事訴訟法第三百五十條、第三百六十一條、第三百六
    十二條、第三百六十七條規定，不服地方法院之第一審判決
    而上訴者，須提出上訴書狀，並應敘述具體理由，為上訴必
    備之程式；其所提出之書狀未敘述上訴理由，或僅曾以言詞
    陳述上訴理由者，均應於上訴期間屆滿後二十日內補提理由
    書於第一審法院。第一審法院經形式審查，認逾期未補提上
    訴理由者，應定期間先命補正；逾期未補正者，為上訴不合
    法律上之程式，應以裁定駁回。倘已提出上訴理由，但所提
    非屬具體理由者，則由第二審法院以上訴不合法律上之程式
    ，判決駁回。而所謂具體理由，必係依據卷內既有訴訟資料
    或提出新事證，指摘或表明第一審判決有何採證認事、用法
    或量刑等足以影響判決本旨之不當或違法，而構成應予撤銷
    之具體事由，始克當之（例如：依憑證據法則具體指出所採
    證據何以不具證據能力，或依憑卷證資料，明確指出所為證
    據證明力之判斷如何違背經驗、論理法則）；倘僅泛言原判
    決認定事實錯誤、違背法令、量刑失之過重或輕縱，而未依
    上揭意旨指出具體事由，或形式上雖已指出具體事由，然該
    事由縱使屬實，亦不足以認為原判決有何不當或違法者（例
    如：對不具有調查必要性之證據，法院未依聲請調查亦未說
    明理由，或援用證據不當，但除去該證據仍應為同一事實之
    認定），皆難謂係具體理由，俾與第二審上訴制度旨在請求
    第二審法院撤銷、變更第一審不當或違法之判決，以實現個
    案救濟之立法目的相契合，並節制濫行上訴（最高法院九十
    七年度臺上字第八九二號刑事判決意旨參照）。
二、經查：本件上訴人雖於民國九十九年三月二十五日向原審法
    院提出上訴書敘明上訴理由陳述稱：原審判處被告甲○○有
    期徒刑六月，固非無見。惟查：按量刑之輕重，固屬事實審
    法院得依職權自由裁量之事項，惟仍應受比例原則及公平原
    則之限制，否則其判決即非適法。蓋刑事審判旨在實現刑罰
    權之分配的正義，故法院對有罪之被告科刑，應符告上開罪
    刑相當之原則，使罰當其罪，以契合人民之法律感情，最高
    法院九十六年度臺上字第二九九號判決要旨參照。又刑之量
    定，乃實體法上賦予法院得為自由裁量之事項，法院行使此
    項職權時，自應受比例原則與平等原則等一般法律原則之支
    配；所稱之比例原則，指行使此項職權判斷時，須符合客觀
    上之適當性、相當性與必要性之價值要求，不得逾越此等特
    性之程度，用以維護其均衡；而所謂平等原則，非指一律齊
    頭之平等待遇，應從實質上加以客觀判斷，對相同之條件事
    實，始得為相同之處理，倘若條件事實有別，則應本乎正義
    理念，分別予以適度之處理，禁止恣意為之，最高法院九十
    三年度臺上字第二八六四號判決要旨參照。查本件被告遭查
    獲藏放在彰化縣二林鎮○○路段○段四一六巷一六五號之農
    藥數量龐大（見起訴書附表九），且被告於警詢時自承：伊
    遭查扣之農藥係向大陸籍的林先生進貨，自民國九十七年一
    月份開始，約進貨四十、五十次，伊再去找農民個別推銷，
    平均一位農民向伊購買少則一、二罐，多則七、八罐等語，
    顯見被告犯行歷時甚久，惡性匪淺。又被告販售之農藥均含
    有禁止製造、加工、輸入、銷售、使用之成分，易對人體致
    生生殖性之毒害，且有致癌、致畸胎之危險，並造成環境之
    污染，兼衡被告購入來源不明之農藥轉售牟利，係屬低成本
    、高獲利及高社會成本之行為，渠僅為一己之私，率爾為此
    損人利己之行為，將前述社會成本轉嫁由公眾承擔，所生危
    害非輕。被告獲得易科罰金之有期徒刑寬典，恐致渠心生僥
    倖，於繳納罰金完畢後，再次貪圖利益而重蹈覆轍，難收矯
    正之效。原審量刑似嫌過輕，請將原判決撤銷，更為適當之
    判決等語。
三、本院查：
  (一)上訴人因不服地方法院之第一審判決而於九十九年三月二十
    五日向原審法院提出上訴書敘明上訴理由，則依刑事訴訟法
    第三百六十一條第二項條文、立法修正理由及上開最高法院
    判決意旨，上訴人倘已提出上訴理由，但所提非屬具體理由
    者，則由第二審法院以上訴不合法律上之程式，以判決駁回
    之。至於上訴理由是否具體，係屬第二審法院審查範圍，則
    不在命補正之列（參見法院辦理刑事訴訟案件應行注意事項
    第一百六十二點），合先敘明。
  (二)經核上開上訴人所提出之上訴理由，仍非屬所謂之具體理由
    【即必須依據卷內既有訴訟資料或提出新事證，具體指摘或
    表明第一審判決有何採證認事、用法或量刑等足以影響判決
    本旨之不當或違法，而構成應予撤銷之具體事由，始克當之
    （例如：依憑證據法則具體指出所採證據何以不具證據能力
    ，或依憑卷證資料，明確指出所為證據證明力之判斷如何違
    背經驗、論理法則），最高法院九十七年度臺上字第八九二
    號判決意旨參見】，本件上訴人上訴理由陳述稱：查本件被
    告遭查獲藏放在彰化縣二林鎮○○路段○段四一六巷一六五
    號之農藥數量龐大（見起訴書附表九），且被告於警詢時自
    承：伊遭查扣之農藥係向大陸籍的林先生進貨，自民國九十
    七年一月份開始，約進貨四十、五十次，伊再去找農民個別
    推銷，平均一位農民向伊購買少則一、二罐，多則七、八罐
    等語，顯見被告犯行歷時甚久，惡性匪淺。又被告販售之農
    藥均含有禁止製造、加工、輸入、銷售、使用之成分，易對
    人體致生生殖性之毒害，且有致癌、致畸胎之危險，並造成
    環境之污染，兼衡被告購入來源不明之農藥轉售牟利，係屬
    低成本、高獲利及高社會成本之行為，渠僅為一己之私，率
    爾為此損人利己之行為，將前述社會成本轉嫁由公眾承擔，
    所生危害非輕。被告獲得易科罰金之有期徒刑寬典，恐致渠
    心生僥倖，於繳納罰金完畢後，再次貪圖利益而重蹈覆轍，
    難收矯正之效。原審量刑似嫌過輕，請將原判決撤銷，更為
    適當之判決為上訴之理由，而俱未依法指摘或表明第一審判
    決有何採證認事、用法或量刑等足以影響判決本旨之不當或
    違法，而構成應予撤銷之具體事由【按量刑之輕重，係屬事
    實審法院得依職權自由裁量之事項，苟於量刑時，已依行為
    人之責任為基礎，並斟酌刑法第五十七條各款所列情狀，而
    未逾越法定範圍，又未濫用其職權，即不得遽指為違法（最
    高法院九十八年度臺上字第六六六０號判決意旨參照），查
    本件原判決就被告甲○○有關量刑方面，已詳為審酌被告甲
    ○○明知偽農藥，未經主管機關核可不得販賣，竟無視法規
    ，為圖己利，擅自販賣偽農藥，危害社會非輕，並考量其販
    賣偽農藥之數量及規模，及其犯後坦承犯罪之犯後態度、犯
    罪之動機、目的及手段等一切情狀後（見原判決書第四頁）
    而量處其刑，並諭知易科罰金之折算標準，從客觀形式上觀
    之，並未逾越法定範圍，又未濫用其職權，且刑度尚屬妥適
    ，無過重或過輕之情形。至檢察官前開執為上訴理由其中所
    指「本件被告遭查獲藏放在彰化縣二林鎮○○路段○段四一
    六巷一六五號之農藥數量龐大（見起訴書附表九），且被告
    於警詢時自承：伊遭查扣之農藥係向大陸籍的林先生進貨，
    自民國九十七年一月份開始，約進貨四十、五十次，伊再去
    找農民個別推銷，平均一位農民向伊購買少則一、二罐，多
    則七、八罐等語，顯見被告犯行歷時甚久」、「被告販售之
    農藥均含有禁止製造、加工、輸入、銷售、使用之成分，易
    對人體致生生殖性之毒害，且有致癌、致畸胎之危險，並造
    成環境之污染，兼衡被告購入來源不明之農藥轉售牟利，係
    屬低成本、高獲利及高社會成本之行為，渠僅為一己之私，
    率爾為此損人利己之行為，將前述社會成本轉嫁由公眾承擔
    ，所生危害非輕」等各節，除已業據原審法院於量刑時詳為
    審酌並說明交待外（參見原判決理由二、(三)、詳細載明「爰
    審酌被告甲○○…擅自販賣偽農藥，危害社會非輕，並考量
    其販賣偽農藥之數量及規模…」等情，見原判決書第四頁）
    ，並未就卷內既有訴訟資料或提出新事證，具體指摘或表明
    原判決就量刑方面究有何不當或違法之情形，而構成應予撤
    銷之具體事由，即難謂係具體理由。至檢察官上訴理由另指
    被告獲得易科罰金之有期徒刑寬典，恐致渠心生僥倖，於繳
    納罰金完畢後，再次貪圖利益而重蹈覆轍，難收矯正之效，
    則係屬推測之詞，亦難謂係具體理由】，揆諸上開最高法院
    判決意旨，及依「程序優先於實體」之刑事訴訟法原則，本
    件上訴自不合法定上訴程式，應予駁回，並不經言詞辯論為
    之。
據上論斷，應依刑事訴訟法第三百六十七條前段、第三百七十二
條，判決如主文。
中    華    民    國    99    年    4    月    20    日
            刑事第九庭    審判長法  官  江  德  千
                                法  官  賴  妙  雲
                                法  官  許  旭  聖
以上正本證明與原本無異。
不得上訴。
                                書記官  紀  美  鈺
中    華    民    國    99    年    4     月    20    日

司法院資訊處製作；財團法人民間司法改革基金會備份。
